【裁判字號】    90,易,2024
【裁判日期】    900814
【裁判案由】    違反電子遊戲場業管理條例
【裁判全文】
台灣台中地方法院刑事判決                          九十年度易字第二二四號
    公  訴  人  台灣台中地方法院檢察署檢察官
    被      告  甲○○
                乙○○
                丁○○
右列被告因違反電子遊戲場業管理條例等案件，經檢察官聲請簡易處刑（九十年度偵
字第八五０八號），經本院台中簡易庭認不宜依簡易判決處刑，移送本院刑事庭，本
院判決如左：
    主    文
甲○○、乙○○共同以賭博為常業，甲○○處有期徒刑肆月，乙○○處有期徒刑貳月
，如易科罰金，均以佰元折算壹日。均緩刑貳年。扣案之賭博性電子遊戲機具「麻
將台」貳台（含IC板貳塊）、「樸克單機」壹台（含IC板壹塊）、「加州飛艇」壹台
（含IC板壹塊）、「星海大亨」壹台（樸克，含IC板壹塊）、「水果單機」貳台（含
IC板貳塊）、東方之珠貳台（彈珠台，含IC板貳塊）、小瑪莉壹台（含IC板壹塊）、
賭資新台幣伍佰捌拾元、帳冊壹本，均沒收。
丁○○在公眾得出入之場所賭博財物，處罰金貳仟元，如易服勞役，以佰元折算壹
日。緩刑貳年。前項扣案之賭博性電子遊戲機具「麻將台」貳台（含IC板貳塊）、「
樸克單機」壹台（含IC板壹塊）、「加州飛艇」壹台（含IC板壹塊）、「星海大亨」
壹台（樸克，含IC板壹塊）、「水果單機」貳台（含IC板貳塊）、東方之珠貳台（彈
珠台，含IC板貳塊）、小瑪莉壹台（含IC板壹塊）、賭資新台幣伍佰捌拾元，及賭資
新台幣貳佰肆拾元（丁○○手上所拿者），均沒收。
    事    實
一、緣年籍不詳綽號「小揚」之成年男子，基於常業賭博之犯意，在台中市○區○○
    街二段四十九號經營「學園釣蝦場」之公眾得出入場所內，擺設賭博性電子遊戲
    機具「麻將台」二台（含IC板二塊）、「樸克單機」一台（含IC板一塊）、「加
    州飛艇」一台（含IC板一塊）、「星海大亨」一台（樸克，含IC板一塊）、「水
    果單機」二台（含IC板二塊）、東方之珠二台（彈珠台，含IC板二塊）、小瑪莉
    一台（含IC板一塊），上開賭博性電動機具之賭博方式為，均係以一比一方式開
    分，然後押注分數與機具對賭後，最後視殘存分數情形之不同，向店家洗分，依
    分數之多寡兌換現金，若未押中，則賭資歸「小揚」所有之方式，與不特定之客
    人賭博財物，並恃以為生。而綽號「小揚」者，並分別自不詳時間，以不詳月薪
    僱用丙○○（未據公訴人起訴，為甲○○之具保人）擔任店長、及自九十年一月
    十四日起，以月薪新台幣（下同）二萬二千元僱用甲○○、及自同年四月十一日
    起，以時薪八十元僱用乙○○，在現場擔任開分、洗分、兌換現金及記帳之工作
    ，渠等間具犯意聯絡及行為分擔。嗣於九十年五月八日晚上八時四十分許，適有
    賭客丁○○，在上址以其所兌換之現金五百元，以前開賭博性電子遊戲機具「東
    方之珠」賭博財物時，為警當場查獲，並扣得賭博性電子遊戲機具「麻將台」二
    台（含IC板二塊）、「樸克單機」一台（含IC板一塊）、「加州飛艇」一台（含
    IC板一塊）、「星海大亨」一台（樸克，含IC板一塊）、「水果單機」二台（含
    IC板二塊）、東方之珠二台（彈珠台，含IC板二塊）、小瑪莉一台（含IC板一塊
    ）、賭資五百八十元、帳冊一本，及在丁○○手上查扣得賭資二百四十元（丁○○當日兌換五百元，所餘拿在手上者），始查知上情。
二、案經台中市警察局第三分局移送台灣台中地方法院檢察署檢察官聲請簡易判決處
    刑，本院台中簡易庭認為不宜適用簡易程序，移由本院刑事庭審理。
    理    由
一、右揭事實，業據被告甲○○、乙○○、丁○○分別於警、偵訊及本院審理時，坦
    承不諱，並有台中市警察局第三分局現場檢查紀錄表一紙、現場圖一紙、帳冊一
    本及現場照片八幀附卷可稽，且有賭博性電子遊戲機具「麻將台」二台（含IC板
    二塊）、「樸克單機」一台（含IC板一塊）、「加州飛艇」一台（含IC板一塊）
    、「星海大亨」一台（樸克，含IC板一塊）、「水果單機」二台（含IC板二塊）
    、東方之珠二台（彈珠台，含IC板二塊）、小瑪莉一台（含IC板一塊）、賭資五
    百八十元、帳冊一本，及在被告丁○○手上查獲賭資二百四十元（丁○○當日兌
    換日五百元，所餘拿在手上者）扣案足資佐證。次以，被告甲○○於警、偵訊時
    ，雖一再供承自己係上開「學園釣蝦場」之負責人，且前開賭博性電子遊戲機具
    係伊所擺設經營，惟查，扣案之帳冊自九十年一月十四日起至同年五月八日止，
    被告甲○○均係在值班人員欄簽署「雄」字，代表被告在值班期間，以前開賭博
    性電子遊戲機具之何機具（即「台號」），兌換多少現金予賭客，此為被告甲○○、乙○○於本院審理時供承不諱。如是，被告甲○○若真係上開「學園釣蝦場
    」之負責人，其又何須於值班人員欄處簽署自己之姓名以示負責，實有違於常情
    ；矧，被告甲○○於本院審理時經本院以扣案之帳冊質問有關內容後，亦供承伊
    並非負責人，實際負責人為綽號「小揚」之成年男子等語明確，是以，被告甲○○於警、偵訊時雖供承伊係負責人，顯與事實不符。惟被告甲○○即係受僱於「
    小揚」者，在現場擔任開分、洗分、兌換現金及記帳之工作，則被告甲○○與綽
    號「小揚」者，具有犯意聯絡、行為分擔，至堪認定。再以，扣案帳冊係載明自
    九十年一月十四日起至同年五月八日止之兌換現金記錄，時間長達近四月，且其
    擺設扣案之賭博性電子遊戲機具達十台，則綽號「小揚」者顯有以此牟利並賴以
    維生至明。事證明確，被告甲○○、乙○○、丁○○等人右揭犯行，均洵堪認定
    。
二、(一)核被告甲○○、乙○○所為，均係犯刑法第二百六十七條之常業賭博罪；(二)被
    告丁○○所為，係犯刑法第二百六十六條第一項前段之賭博罪。(三)被告甲○○、
    乙○○與綽號「小揚」者及「丙○○」（具保人，未據公訴人起訴，「帳冊」內
    有丙○○結清收帳之紀錄）間就上開賭博之犯行，有犯意之聯絡與行為之分擔，
    應為共同正犯。(四)又公訴人聲請簡易判決處刑書之事實雖未敘及被告甲○○自九
    十年一月十四日起至同年四月十日止之犯行，然該部分事實與公訴人起訴之犯罪
    事實既具事實上一罪關係，應為起訴效力所及，自在本院所得審理之範圍。(五)爰
    審酌被告被告甲○○、乙○○素行良好，一時失慮，受僱於綽號「小揚」者，擔
    任開分、洗分、兌換現金之工作，尚非居於主導地位；被告丁○○僅係偶爾前往
    賭博，並以渠等犯罪後均能坦承犯行，態度良好，犯罪情節尚非嚴重等一切情狀
    ，分別量處如主文所示之刑，並分別諭知有期徒刑如易科罰金及罰金如易服勞役
    之折算標準。(六)(1)扣案之賭博性電子遊戲機具「麻將台」二台（含IC板二塊）、
    「樸克單機」一台（含IC板一塊）、「加州飛艇」一台（含IC板一塊）、「星海
    大亨」一台（樸克，含IC板一塊）、「水果單機」二台（含IC板二塊）、東方之
    珠二台（彈珠台，含IC板二塊）、小瑪莉一台（含IC板一塊）、賭資五百八十元
    ，均係當場賭博之器具與在賭、兌換籌碼處之財物，爰均依刑法第二百六十六
    條第二項規定宣告沒收；(2)至於帳冊一本，係被告甲○○、乙○○與綽號「小揚
    」者及丙○○等人記帳之用，為渠等供犯前開之罪所用之物，依刑法第三十八條
    第一項第二款之規定，併予宣告沒收；(3)至於被告丁○○兌換後，拿在手上之二
    百四十元，為被告丁○○當日兌換五百元打玩上開賭博性電子遊戲機具所餘者，
    為其個人供犯前開賭博罪之所用，爰依刑法第三十八條第一項第二款之規定，予
    以宣告沒收。(七)查被告甲○○、乙○○、丁○○三人均未曾受有期徒刑以上刑之
    宣告，此有台灣台中地方法院檢察署刑案資料查註紀錄表附卷可查，因一時失慮
    ，偶罹刑典，經此刑之宣告後，應知警惕而無再犯之虞，本院因認暫不執行其刑
    為當，予以宣告緩刑二年，以啟自新。
三、至於扣案之帳冊一本，自九十年一月十四日起至同年五月八日止，每隔一定時間
    ，均有具保人丙○○於結清後，在帳冊上簽署「馬」字，而該「馬」字與偵查卷
    內所附刑事被告現金保證書上具保人欄「丙○○」簽名之「馬」字，出於同一人
    所為，且被告甲○○於本院審理時係供述丙○○為「小揚」者僱用之「店長」等
    語。則具保人丙○○所涉犯刑法第二百六十七條之常業賭博罪，未具公訴人提起
    公訴，自應移由檢察官另為適法之處理，附予敘明。
四、至於公訴意旨另以：被告甲○○亦未先依法辦理電子遊戲場業之營利事業登記，
    即自九十年四月十一日起，在台中市○區○○街二段四十九號其所經營「學園釣
    蝦場」之公眾得出入場所內，擺設賭博性電子遊戲機麻將台、水果單機、東方之
    珠（彈珠台）各二台與撲克單機、加州飛艇、星海大亨（撲克）小瑪莉各一台，
    供不特定人賭玩，尚涉有違反電子遊戲場業管理條例第十五條之規定，應依同條
    例第二十二條規定處斷之罪嫌云云。
  (一)按犯罪事實應依證據認定之，無證據不得推定其犯罪事實。又不能證明被告犯罪
    者，應諭知無罪之判決，刑事訴訟法第一百五十四條、第三百零一條第一項定有
    明文。又按刑事訴訟法上所謂認定犯罪事實之證據，係指足以認定被告確有犯罪
    行為之積極證據而言，該項證據自須適合於被告犯罪事實之認定，始得採為斷罪
    資料（參照最高法院二十九年上字第三一０五號判例），且按被告之自白，不得
    作為有罪判決之唯一證據，仍應調查其他必要之證據，以察其是否與事實相符，
    刑事訴訟法第一百五十六條第二項定有明文。
  (二)本件公訴人認被告甲○○涉有違反電子遊戲場業管理條例第十五條之規定，應依
    同條例第二十二條規定處斷之罪嫌，無非係以被告甲○○於警、偵訊時供述伊為
    前開「學園釣蝦場」之負責人，而扣案之賭博性電子遊戲機具「麻將台」二台（
    含IC板二塊）、「樸克單機」一台（含IC板一塊）、「加州飛艇」一台（含IC板
    一塊）、「星海大亨」一台（樸克，含IC板一塊）、「水果單機」二台（含IC板
    二塊）、東方之珠二台（彈珠台，含IC板二塊）、小瑪莉一台（含IC板一塊）為
    其所擺設等語，為其論據。
  (三)經查，本件扣案之帳冊自九十年一月十四日起至同年五月八日止，被告甲○○均
    係在值班人員欄簽署「雄」字，代表被告在值班期間，以前開賭博性電子遊戲機
    具之何機具（即「台號」），兌換多少現金予賭客，此為被告甲○○、乙○○於
    本院審理時供承不諱。如是，被告甲○○若真係上開「學園釣蝦場」之負責人，
    其又何須於值班人員欄處簽署自己之姓名以示負責，實有違於常情；矧，被告甲○○於本院審理時經本院以扣案之帳冊質問有關內容後，亦供承伊並非負責人，
    實際負責人為綽號「小揚」之成年男子等語明確，是以，被告甲○○於警、偵訊
    時雖供承伊係負責人，其所為自白顯與事實不符。
  (四)綜上所述，被告甲○○既非上開「學園釣蝦場」之負責人，且前開扣案之賭博性
    電子遊戲機具，亦非其所擺設，其僅係受僱於綽號「小揚」者。則以電子遊戲場
    業管理條例第十五條、第二十二條係分別規定：「未依本條例規定辦理營利事業
    登記證者，不得經營電子遊戲場業。」、「違反第十五條規定者，處行為人一年
    以下有期徒刑、拘役或科或併科新臺幣五十萬元以上二百五十萬元以下罰金。」
    ，僅係處罰「經營」之行為人。如是，被告甲○○既非經營之行為人，自與電子
    遊戲場業管理條例第十五條、第二十二條所規定之構成要件有間。此外，復查無
    其他積極證據足資證明被告甲○○確有公訴人所指之此部分犯行，惟公訴意旨認
    此部分與被告甲○○前揭論罪科刑之常業賭博罪間有想像競合犯關係，屬裁判上
    之一罪，爰不另為無罪之諭知，附予敘明。
據上論斷，應依刑事訴訟法第四百五十二條、第二百九十九條第一項前段，刑法第二
十八條、第二百六十七條、第二百六十六條第一項前段、第二項、第四十一條第一項
前段、第四十二條第二項、第七十四條第一款、第三十八條第一項第二款，罰金罰鍰
提高標準條例第一條前段、第二條，判決如主文。
中      華      民      國    九十      年      八      月     十四     日
                                  台灣台中地方法院刑事第四庭
                                      法  官  顏    世    傑
右正本證明與原本無異。
如不服本判決，應於判決送達後十日內，向本院提出上訴狀（應附繕本）。
                                      書記官
中      華      民      國    九十      年      八      月     十四     日
附錄本案論罪科刑法條全文：
刑法第二百六十七條：
  以賭博為常業者，處二年以下有期徒刑，得併科一千元以下罰金。
刑法第二百六十六條第一項：
  在公共場所或公眾得出入之場所賭博財物者，處一千元以下罰金。但以供人暫時娛
  樂之物為賭者，不在此限。


司法院資訊處製作；財團法人民間司法改革基金會備份。
